【裁判字號】    90,易,167
【裁判日期】    901218
【裁判案由】    竊盜
【裁判全文】
臺灣宜蘭地方法院刑事判決                            九十年度易字第一六七號
    公  訴  人  臺灣宜蘭地方法院檢察署檢察官
    被      告  甲○○
右列被告因竊盜案件，經檢察官提起公訴（八十九年度偵字第八四二號），本院判決
如左：
    主  文
甲○○無罪。
    理  由
一、公訴意旨略以：被告甲○○意圖為自己不法之所有，於民國八十九年三月四日，
    自稱為地主，雇請不知情之同案被告乙○○、丙○○，分駕挖土機、砂石車，在
    宜蘭縣政府所有宜蘭縣三星鄉○○○段二萬五小段一三五之一三一地號土地，挖
    取長約十五公尺、寬約七公尺、深約一公尺（約一百立方公尺）之土石，外運圖
    利。嗣於同日下午五時三十分許，經警會同宜蘭縣政府人員查獲，因認被告甲○
    ○涉有刑法第三百二十條之竊盜罪等語。
二、按犯罪事實，應依證據認定之，無證據不得推定其犯罪事實，刑事訴訟法第一百
    五十四條定有明文。再按刑法上之竊盜罪，須意圖為自己或第三人不法之所有，
    而取他人所有物，為其成立要件，若行為人因誤信該物為自己所有，而取得之，
    即欠缺意思要件，縱其結果不免有民事上之侵權責任，要難認為構成刑法上之竊
    盜罪。（最高法院二十三年度台上字第一八九二號判例），申言之，刑法中之竊
    盜罪之構成要件係以行為人意圖為自己或第三人不法所有，而取他人之物為構成
    要件，苟行為人主觀上欠缺不法所有之意圖，即難遽以該罪相繩。本件公訴意旨
    認被告涉有前揭犯嫌，無非以：（一）土地謄本、地籍圖及宜蘭縣政府會勘紀錄
    等物證；（二）證人乙○○、丙○○陳述；（三）被告雖辯稱該等土地為其所有
    ，然此一供述明顯與土地登記簿所載內容不符等為主要論據。
三、訊據被告於偵查及本院審理中歷次均辯稱：以為系爭土地係莊慶和之前承諾，若
    伊代替繳納租金，則便將土地移轉與伊所有，伊已依約繳納多年租金，已在其上
    耕作達三十年左右，以為伊對於該筆土地有合法使用權、處分權等語。經查：系
    爭宜蘭縣政府所有宜蘭縣三星鄉○○○段二萬五小段一三五之一三一地號之土地
    ，其所有權屬於宜蘭縣政府所有一事，有土地登記簿謄本一紙在卷可稽，此部份
    事實應足認定，先此敘明。然經傳訊證人廖評鴻、邱根旺到庭結證稱：被告確時
    在系爭土地上耕作二、三十年等語（見本院九十年四月十三日訊問筆錄），而此
    一證言與被告辯詞，及所提出之借用內約書、同意書、借用證、繳納收據等大致
    相符，是由此一人證、物證應得見，被告當時主觀上係長期處於誤認其對於系爭
    土地具有使用權限之情形，其主觀上欠缺不法所有意圖。綜上所述，被告此一誤
    認具有具有處分權、使用權之行為，就刑法上對於主觀構成要件要素之判斷而言
    ，乃欠缺不法所有意圖之行為，亦即於竊盜罪之構成要件尚屬有間。此外，復查
    亦無其他積極證據足資證明被告確有竊盜犯行，揆諸首揭法條說明，本件被告犯
    罪即屬不能證明，爰依法為被告無罪之諭知。
據上論斷，應依刑事訴訟法第三百零一條第一項，判決如主文。
本案經檢察官廖允松到庭執行職務
中      華      民      國      九十      年      十二    月   十八     日
                                  臺灣宜蘭地方法院刑事第一庭
                                          法  官  李  毓  華
右正本證明與原本無異。
如不服本判決，應於判決送達後十日內向本院提出上訴狀( 應附繕本 )。
                                          書記官  林  慶  生
中      華      民      國      九十      年      十二    月   十九     日


司法院資訊處製作；財團法人民間司法改革基金會備份。
